【裁判字號】    88,訴,1482
【裁判日期】    890505
【裁判案由】    懲治走私條例
【裁判全文】
臺灣高雄地方法院刑事判決                        八十八年度訴字第一四八二號
    公  訴  人  臺灣高雄地方法院檢察署檢察官
    被      告  丙○○
    被      告  甲○○
    被      告  乙○○
    被      告  戊○○
    被      告  丁○○
    共      同
    選任辯護人  李文禎
                黃如流
右列被告因懲治走私條例案件，經檢察官提起公訴（八十八年度偵字第一００一八號
），本院判決如左：
    主  文
丙○○、甲○○、乙○○、戊○○、丁○○均無罪。
    理  由
一、公訴意旨略以：被告丙○○為高雄籍漁船「順祥號」船長、被告甲○○為輪機長
    、被告丁○○、乙○○二人為船員、被告戊○○為大副，五人基於私運淪陷區魚
    貨之犯意聯絡，於民國八十八年四月三日由高一港口出港，即未經主管機關許可
    進入大陸地區福建省崇武港（已由檢察官另函主管機關依臺灣地區與大陸地區人
    民關係條例第九十一條處罰）違規雇用大陸漁工十人（另由檢察官函主管機關依
    漁船違規雇用外來船員及逾期返港等處分規定第一條第一款處罰）於四月五日前
    往北緯二二度十六東經一一六度二二分之公海捕魚，於同年四月七日早上九時許
    在上開海域向大陸籍漁船「閩獅漁」以新台幣（下同）十五萬元購買己包裝完整
    之魚貨「室饅」、「金線」、「大蝦」、「白鯧」等共約六噸，擬私運入我國內
    販售，嗣於四月十三日下午二時三十分私運入本國海域高雄港第一港口外約三浬
    處時，被內政部警政署水上警察局第五警察隊查獲，並扣得上開魚貨。因認被告
    丙○○、甲○○、乙○○、戊○○、丁○○涉犯涉懲治走私條例第二條第一項私
    運管制物品進口逾公告數額之罪嫌等語。
二、公訴人認被告涉犯右開犯罪，係以右揭事實業據被告丙○○於警訊時坦言不諱，
    核與被告乙○○所述之情節相符，並有扣案之魚貨及被告丙○○記事紙一張在卷
    可稽等情，以為論據。訊據被告丙○○、甲○○、乙○○、戊○○、丁○○均堅
    詞否認有何走私犯行，均辯稱：扣案之魚貨均為親自於海上作業所捕獲，並非向
    大陸漁船購買等語；被告丙○○復辯稱：當時於警訊時會稱扣案之漁貨係向大陸
    漁船購買之原因係因為當時船上之冷凍設備剛好壞掉，害怕漁貨會腐壞，以為如
    此說可早點離開，可早點回港處理漁貨，不知道承認漁貨係向大陸漁船買的是犯
    法的事情等語；而被告乙○○則復辯稱：因我是第一次出港，一直在船艙中，所
    以漁貨係如何來我不太清楚，但應是自己捕獲，而非向大陸漁船購買，在警訊中
    會說向大陸漁船購買係因警員說我大哥丙○○已坦承，叫我照我大哥之筆錄說，
    我才會在警訊時說漁貨係向大陸漁船購買的等語。
三、按犯罪事實應依證據認定之，無證據不得推定其犯罪事實；又不能證明被告犯罪
    ，應諭知無罪之判決。刑事訴訟法第一百五十四條及第三百零一條分別定有明文
    。
四、經查：
（一）本件扣案之漁貨，業據被告丙○○於警訊中坦承有部分係於北緯二二度十六分
      ，東經一一六度二二分處向大陸漁船所購得，而被告乙○○亦於警訊時自承係
      於八十八年四月七日在北緯二二度十六分，東經一一六度二二分向大陸漁船「
      閩獅漁號」所購得，並經本院播放被告丙○○及乙○○之警訊錄音帶勘驗其內
      容屬實，有勘驗筆錄二紙附卷可稽，被告丙○○雖稱係為求能早日回港才為如
      此之陳述，然在現行法令之規定下，私自前往大陸地區或向大陸漁船購入私貨
      或其他物品返回臺灣販售，極有可能遭受行政罰鍰甚或觸犯刑罰法律，此為公
      知之事實，被告丙○○辯稱承認向大陸漁船購買漁獲不知會犯法云云，顯不合
      理；被告丙○○既應知坦認向大陸漁船購買漁獲極可能有觸法之虞，豈有可能
      僅因擔心漁獲腐壞即不實供認扣案之漁貨係向大陸漁船購得之理；況被告丙○○於警訊時亦僅坦承僅「部分」向大陸漁船購買，若其確不知向大陸漁船購買
      漁貨返回販售係違法之事，而僅係為求得早日返港處理理漁獲，大可坦認全部
      漁貨均係向大陸漁船購得，無需僅坦承「部分」漁獲係向大陸漁船購買；復佐
      以證人即當時查獲本件之警員羅仁壽到院證述：當時係與海關人員一起出去，
      他們（指被告）所捕獲之漁獲在臺灣海峽應捕不到，且他們船上之漁具應不可
      能捕獲扣案之漁獲等語（見本院八十八年十月十五日訊問筆錄），足徵被告丙○○及乙○○於警訊時所為之陳述應為真實，本件扣案之漁獲應確係被告等人
      於八十八年四月七日在北緯二二度十六分，東經一一六度二二分向大陸漁船所
      購得。
（二）按懲治走私條例第十二條所規範之走私行為，固不論所私運之物品種類為何，
      若行為人自大陸地區私運物品進入臺灣或自臺灣地區私運物品前往大陸地區，
      即應依該條例論處；然該法條所謂「大陸地區」，依該條例八十一年七月二十
      九日立法院修正通過之立法理由觀之，係指臺灣地區以外之中華民國領土；領
      土之範圍，就海域部分而言，應以領海為基準，而我國領海依六十八年十月八
      日（六八）台統（一）義字第五０四六號總統令公告，係指自基線起至其外側
      十二海浬之海域，此亦為國際法上一般訂定領海範圍之標準。依被告丙○○於
      警訊時自白向大陸漁船購買扣案漁獲之地點即北緯二二度十六分，東經一一六
      度二二分處，經本院向內政部函查之結果，該地點係位於廣東省甲子角三十六
      浬、高雄代管東沙島九十二浬，已位於我國十二浬領海範圍外，有內政部八十
      八年十月三十日台（八八）內地字第八八一三四五０號函一紙附卷可稽，因該
      地點距大陸地區陸地最近之廣東省甲子角亦有三十六浬之遠，遠大於十二浬認
      定是為否屬領海之距離，則該地點由大陸地區陸地起算，依領土領海之觀點，
      亦難認係屬大陸地區。被告等人既非於大陸地區向大陸漁船購入扣案之漁獲，
      則縱將所購入之漁獲運返臺灣，亦非懲治走私條例所規範之走私行為。公訴人
      所舉之證據尚無法證明被告犯罪。此外，復查無其他積極證據足認被告有公訴
      人所指之犯行存在，不能證明被告犯罪，依法應為無罪之諭知。
五、被告甲○○、戊○○經合法傳喚，無正當理由未到庭，然既無證據可認被告甲○○及戊○○有公訴人所指之犯行，而應為無罪之諭知，已如前述，爰不待其陳述
    ，逕行判決，併此敘明。
據上論斷，應依刑事訴訟法第三百零六條、第三百零一條第一項，判決如主文。
本案經檢察官顏漢文到庭執行職務。
中    華    民    國    八十九    年      五      月        五        日
                                  臺灣高雄地方法院刑事第六庭
                                      審判長法  官  莊崑山
                                            法  官  趙家光
                                            法  官  李怡諄
右正本證明與原本無異。
如不服本判決，應於判決送達後十日內，向本院提出上訴狀。
                                      書   記   官  羅榮全
中    華    民    國      八十九      年      五      月      六      日


司法院資訊處製作；財團法人民間司法改革基金會備份。
